【裁判字號】    89,判,2869
【裁判日期】    891005
【裁判案由】    贈與稅
【裁判全文】
最  高  行  政  法  院  判  決                  八十九年度判字第二八六九號
    原      告  甲○○
    被      告  財政部臺灣省中區國稅局
    代  表  人  楊重華
右當事人間因贈與稅事件，原告不服行政院中華民國八十八年七月八日台八十八訴字
第二六六○○號再訴願決定，提起行政訴訟，本院判決如左：
    主  文
原告之訴駁回。
訴訟費用由原告負擔。
    事  實
緣原告分別於民國八十五年七月三十日、八月二十七日及十一月十一日，將自有資金
轉存未成年子女李宗育（七十六年五月七日生）名下定期存款新台幣（下同）八○○
、○○○元、三○○、○○○元及七○○、○○○元，已超過贈與稅免稅額，案經被
告查獲，乃核定贈與總額一、八○○、○○○元，發單課徵贈與稅三六、○○○元。
原告不服，申經復查結果，未准變更，循序提起訴願、再訴願，均遭決定駁回，遂提
起行政訴訟。茲摘兩造訴辯意旨如次：
原告起訴意旨略謂：一、原告以未成年子女名義存款於金融機構，並無贈與之意思，
其將來之用途僅是用於扶養子女所需之生活教育費用，故每筆存款不大，筆數亦不多
，如有急需，亦常提前解約，並無固定不變之數。二、原告之子女尚在就學，其將來
所需之生活教育費用龐大，非賴平時之積蓄無以為繼，稽徵機關若不問存款之用途，
僅以未成年子女名義存款即需課徵贈與稅，似非民主法治國家所應為。三、若再考慮
原告之以未成年子女名義存款之行為，係以將來子女生活教育所需為「停止條件」，
則此種行為並非贈與自明，蓋父母本有扶養未成年子女之義務，且本案之金額並非龐
大超乎常情，僅是日常生活所需而已，可見原告並無與之意思。四、再訴願決定書理
由略謂：「．．．已補具動產贈與契約書．．．」「．．．部分定期存款解約．．．
」，此乃原告被告所屬南投縣分局查核時所填具，此種以類似定型化契約方式，當事
人尚無法詳加考慮下所填具，並非本人之真正意思。又部分定期存款提前解約，更足
以證明生活費用之需，若要臨訟作為，則應全部解約，而非部分解約。顯見被告所屬
南投縣分局之臆測正與事實相反。五、另查「納稅義務人以現金轉存其親屬名下，如
經查明確屬無償贈與，應依遺產及贈與稅法第四條規定核課贈與稅」。為財政部八十
四年六月二十日台財稅第八四一六三○九四七號函所規定。依該函趣旨觀之：１、納
稅義務人並非不可把現金存於親屬名下，亦即不應把現金轉入親屬名下即視為贈與。
２、如欲視為贈與，則應查明確屬無償贈與，始得課徵贈與稅。准此，被告之課徵，
自失所據。六、綜上所述，原告以未成年子女名義之存款，僅是用於未來生活教育費
用所需，並非遺產及贈與稅法所稱之贈與，被告對之課徵贈與稅，於法有違。為此，
請判決撤銷原處分及一再訴願決定等語。
被告答辯意旨略謂：本件原告分別於八十五年七月三十日、八月二十七日及十一月十
一日，將自有資金轉存未成年子女李宗育（七十六年五月七日生）名下定期存款八○
○、○○○元、三○○、○○○元及七○○、○○○元，已超過贈與稅免稅額，案經
被告查獲遂核定其贈與總額一、八○○、○○○元，補徵贈與稅三六、○○○元。原
告不服，復查時主張以未成年子女名義定期存款，並無贈與之意思，部分定期存款到
期已自行領用，其餘將來存款到期時，將不再以子女名義存款，依財政部七十二年三
月一日台財稅第三一二九九號函釋意旨，原告尚無須申報贈與稅云云。惟查動產以交
付為生效要件，且原告係其未成年子女之法定代理人，系爭定期存款既由原告移轉予
未成年子女名下，即足以認定贈與意思已合意，況當事人雙方於被告查核時已補具動
產贈與契約書，事後主張無贈與意思，顯不足採；再查，系爭八十五年度五筆定期存
款雖約定一年期到期，惟另約定到期本金自動轉存五次為限，（即可自動續存至九十
一年），而被告於八十六年八月二十一日以中區國稅投縣審字第八六○○一一九三四
號函通知補申報贈與稅後，原告始於八十六年八月二十五日將部分定期存款提前解約
，其解約行為顯屬事後臨訟作為，不足為採。原告之訴為無理由，請判決駁回等語。
    理  由
按凡經常居住中華民國境內之中華民國國民，就其在中華民國境內或境外之財產為贈
與者，應依法課徵贈與稅。「本法稱贈與，指財產所有人以自己之財產無償給予他人
，經他人允受而生效力之行為。」為行為時遺產及贈與稅法第三條第一項及第四條第
二項所明定。又「父母以未成年子女名義存款於金融機構，經稽徵機關查明應課徵贈
與稅者，如其存款係以定期存款方式存入時，其贈與總額之計算，應按年度各筆存款
累計總額扣除定期存款屆期續存及轉存之餘額為準。又定期存款屆期有轉存其父母帳
戶者，應視為父母對子女贈與之撤回，免予計入贈與總額。至以活期存款方式存入時
，應以查獲時之存款餘額為準。」財政部七十二年三月一日台財稅字第三一二九九號
函釋有案。查，本件原告分別於八十五年七月三十日、八月二十七日及十一月十一日
，將自有資金轉存未成年子女李宗育名下定期存款八○○、○○○元、三○○、○○
○元及七○○、○○○元，已超過贈與稅免稅額，經被告核定贈與總額一、八○○、
○○○元，發單課徵贈與稅三六、○○○元。原告不服，申經復查結果，未准變更，
循序提起行政訴訟，主張：原告以未成年子女名義存款於金融機構，其用途僅是用於
將來扶養子女所需之生活及教育費用，並無贈與之意思，而原告於被告所屬南投縣分
局查核時所填具之動產贈與契約書，亦非原告之真意，且部分定期存款提前解約，更
足以證明係生活費用之需，並無贈與情事云云。經查，原告分別於八十五年七月三十
日、八月二十七日及十一月十一日，將自有資金轉存未成年子女李宗育名下定期存款
八○○、○○○元、三○○、○○○元及七○○、○○○元等情，有郵局通報資料、
台中郵局第五十一支局第七三九七－六帳號等資料附原處分卷可稽。按金錢（現金）
性質為動產，依民法第七百六十一條規定意旨，動產以交付為生效要件。又原告係其
未成年子女之法定代理人，系爭定期存款既由原告移轉予未成年子女名下，即足以認
定贈與意思已合意，況當事人雙方於被告查核時已補具動產贈與契約書，事後主張其
無贈與意思，顯不足採，況系爭八十五年度三筆定期存款雖約定一年期到期，惟另約
定到期本金自動轉存五次為限（即可自動續存至九十一年），被告依郵局通報資料查
得贈與事實，並於八十六年八月二十一日以中區國稅投縣審字第八六○○一一九三四
號函，通知補申報贈與稅後，原告始於八十六年八月二十五日將部分定期存款提前解
約，其解約行為顯屬事後作為，不足採據。至於原告於八十六年九月二日製作之動產
贈與契約書，係表明其現金存款贈與受贈人李宗育，雖係填具表格類似定型化契約，
惟已足以表明原告贈與之意思表示，及其子李宗育有接受贈與之意思表示，原告並未
舉證證明係遭受受贈人或其他人詐欺或脅迫而為贈與之意思表示，則該贈與契約自足
供本件審理之參考。原告主張，核無足採。揆諸首揭說明，被告以查獲時定期存款餘
額，核定贈與總額一、八○○、○○○元，尚無不合，一再訴願決定遞予維持，亦無
違誤，原告猶執前詞，聲請撤銷，為無理由，應予駁回。
據上論結，本件原告之訴為無理由，爰依行政訴訟法施行法第二條、行政訴訟法第九
十八條第三項前段，判決如主文。
中    華    民    國     八十九      年      十      月       五        日
                    最 高 行 政 法 院  第 五 庭
                                審 判 長 法  官      廖  政  雄
                                         法  官      廖  宏  明
                                         法  官      趙  永  康
                                         法  官      林  清  祥
                                         法  官      姜  仁  脩
右  正  本  證  明  與  原  本  無  異
                                         法院書記官  張  惠  美
中    華    民    國     八十九      年      十      月       七        日


司法院資訊處製作；財團法人民間司法改革基金會備份。
